【裁判字號】    95,交易,445
【裁判日期】    951106
【裁判案由】    過失傷害
【裁判全文】
臺灣板橋地方法院刑事判決            95年度交易字第445 號
公  訴  人  臺灣板橋地方法院檢察署檢察官
被      告  甲○○
上列被告因過失傷害案件，經檢察官提起公訴（95年度偵字第
17893 號），被告於準備程序對被訴事實為有罪之陳述，本院合
議庭裁定由受命法官改依簡式審判程序獨任審理，判決如下：
    主      文
甲○○因過失傷害人，處拘役參拾日，如易科罰金，以新台幣玖
佰元即銀元參佰元折算壹日。
    事      實
一、甲○○於民國94年7 月20日上午9 時40分許，駕駛車牌號碼
    ５Ｆ─５１９２號自用小客車，沿台北市○○○路由東往西
    方向行駛，途經民權東路三段155 號前路段時，原應注意兩
    車併行之間隔，並隨時採取必要之安全措施，而依當時天候
    晴、日間自然光線、路面無缺陷，並無不能注意之情事，竟
    疏未注意兩車併行之間隔即貿然前行。適有乙○○騎乘ＤＦ
    Ｚ─９３９號輕型機車，亦疏未注意酒後不得駕車，且未注
    意兩車併行之間隔，同向行經該路段時，駕駛不穩，機車左
    側車身擦撞甲○○所駕駛自用小客車右側車身，因而人車倒
    地，受有臉、左手與左下肢挫傷等傷害。甲○○於肇事後，
    在有偵查犯罪權限之公務員查知前，主動向到場處理交通事
    故之警員承認其為肇事者，而自首接受裁判。
二、案經乙○○訴由台灣板橋地方法院檢察署檢察官偵查起訴。
    理      由
一、本案被告甲○○所犯係死刑、無期徒刑、最輕本刑為3 年以
    上有期徒刑以外之罪，且非高等法院管轄之第一審案件，其
    於準備程序中就被訴事實為有罪之陳述，經本院告知簡式審
    判程序之旨，並聽取公訴人、被告之意見後，經合議庭裁定
    由受命法官獨任進行簡式審判程序，合先敘明。
二、上揭事實，業據被告於本院審理時坦承不諱，核與告訴人乙
    ○○於偵查時指述之情節相符，並有現場照片7 幀及道路交
    通事故現場圖在卷足憑。按汽車行駛時，駕駛人應注意兩車
    併行之間隔，並隨時採取必要之安全措施，道路交通安全規
    則第94條第3 項定有明文，本件被告駕駛汽車自應遵守此等
    規定，而依當時天候晴、日間自然光線、路面無缺陷，並無
    不能注意之情形，被告應注意，並能注意竟不注意以致肇事
    ，被告顯有過失。雖告訴人酒後駕車，行向不穩、未保持行
    車安全間隔亦有過失，同為發生事故之原因，依法被告仍應
    負過失之責，本件經送台北市車輛行車事故鑑定委員會鑑定
    結果，亦同此認定，有該委員會函覆鑑定意見書附卷可參。
    且告訴人車禍後，經送醫治療，確受有臉、左手與左下肢挫
    傷等傷害，嗣於同日下午6 時許離院，有長庚紀念醫院台北
    本院診斷證明書附卷可稽，是被告之過失行為與告訴人之傷
    害結果間具有相當因果關係甚明。綜上所述，足認被告自白
    與事實相符，堪予採信。本案事證明確，被告犯行，洵堪認
    定。
三、新舊法之比較適用：
（一）按刑法於95年7 月1 日修正施行，刑法第284 條第1 項前
      段法定刑內有關得處罰金刑之部分，依修正後刑法施行法
      第1 條之1 及刑法第33條第5 款等規定，得處之罰金刑最
      高為新臺幣15,000元、最低為新臺幣1,000 元。然依被告
      行為時即修正前之刑法及罰金罰鍰提高標準條例之規定，
      各罪之罰金刑經提高倍數後，最高額雖均與修正後之規定
      相同，惟最低額部分顯皆較修正後為輕。因此，比較上述
      修正前、後之刑罰法律，修正後之相關規定既未較有利於
      被告，自應適用被告行為時之罰金刑刑度相關規定。
（二）被告行為時，刑法第62條前段有關自首減刑原規定為必減
      輕其刑，被告行為後，已修正為得減輕其刑，經比較新舊
      法，新法之規定並非較有利於被告，應適用行為時之法律
      即修正前刑法第62條前段自首之規定。
（三）被告行為時之刑法第41條第1 項前段規定：「犯最重本刑
      為5 年以下有期徒刑以下之刑之罪，而受6 個月以下有期
      徒刑或拘役之宣告，因身體、教育、職業、家庭之關係或
      其他正當事由，執行顯有困難者，得以1 元以上3 元以下
      折算1 日，易科罰金。」而其行為時之易科罰金折算標準
      ，修正前罰金罰鍰提高標準條例第2 條前段（現已刪除）
      規定，就其原定數額提高為100 倍折算1 日，則本案被告
      行為時之易科罰金折算標準，應以銀元300 元折算1 日，
      經折算為新臺幣後，即應以新臺幣900 元折算1 日；另95
      年7 月1 日修正施行之刑法第41條第1 項前段規定：「犯
      最重本刑為5 年以下有期徒刑以下之刑之罪，而受6 個月
      以下有期徒刑或拘役之宣告者，得以新臺幣1,000 元、2,
      000 元或3,000 元折算1 日，易科罰金。」經比較修正前
      後之易科罰金折算標準，刑法修正施行後之規定並未較有
      利於被告，故應適用修正施行前之刑法第41條第1 項前段
      、罰金罰鍰提高標準條例第2 條規定，定其易科罰金之折
      算標準。
四、核被告所為，係犯刑法第284 條第1 項前段之過失傷害罪。
    查被告於肇事後，在未經有偵查權之機關或公務員發覺前，
    主動向到場處理交通事故之警員承認其為肇事者而接受裁判
    ，有台北市○○○○○道路交通事故肇事人自首情形紀錄表
    在卷可參，符合修正前刑法第62條前段自首之要件，應依法
    減輕其刑。
五、爰審酌被告之素行、對本件車禍過失程度、過失比例，告訴
    人所受傷勢，犯罪後自首坦承犯行，及尚未賠償告訴人之損
    失等一切情狀，量處如主文所示之刑，並諭知如易科罰金之
    折算標準，以示懲儆。
據上論斷，應依刑事訴訟法第273 條之1 第1 項、第299 條第1
項前段，刑法第2 條第1 項前段、第284 條第1 項前段、修正前
刑法第62條前段、第41條第1 項前段，罰金罰鍰提高標準條例第
1 條前段、修正前罰金罰鍰提高標準條例第2 條，現行法規所定
貨幣單位折算新台幣條例第2 條，判決如主文。
本案經檢察官彭聖斐到庭執行職務。
中    華    民    國    95    年    11    月    6     日
                  刑事第六庭  法  官  林鈺琅
以上正本證明與原本無異。
如不服本判決，應於判決送達後10日內向本院提出上訴狀 (應附
繕本)， 上訴於臺灣高等法院。
                              書記官  林蔚然
中    華    民    國    95    年    11    月    6     日
附錄本案論罪科刑法條全文：
刑法第284 條：
  因過失傷害人者，處6 月以下有期徒刑、拘役或500 元以下罰
  金，致重傷者，處1 年以下有期徒刑、拘役或500 元以下罰金
  。
  從事業務之人，因業務上之過失傷害人者，處1 年以下有期徒
  刑、拘役或1,000 元以下罰金，致重傷者，處3 年以下有期徒
  刑、拘役或2,000元以下罰金。


司法院資訊處製作；財團法人民間司法改革基金會備份。
